【裁判字號】    97,上訴,4043
【裁判日期】    970930
【裁判案由】    違反槍砲彈藥刀械管制條例
【裁判全文】
臺灣高等法院刑事判決                97年度上訴字第4043號
上  訴  人
即  被  告  甲○○
指定辯護人  本院公設辯護人  周君穎
上列上訴人因違反槍砲彈藥刀械管制條例案件，不服臺灣士林地
方法院97年度訴字第193號，中華民國97年5月23日第一審判決（
起訴案號：臺灣士林地方法院檢察署96年度偵字第8558號），提
起上訴，本院判決如下：
    主  文
原判決撤銷。
甲○○未經許可，製造爆裂物，處有期徒刑肆年，併科罰金新臺
幣伍萬元，罰金如易服勞役，以新臺幣壹仟元折算壹日。扣案之
爆裂物顆均沒收。
    事  實
一、甲○○明知具有殺傷力之各式爆裂物，非經主管機關許可不
    得製造、持有，竟基於製造爆裂物之犯意，於民國96年6 月
    下旬某日，在臺北縣汐止市鄉○路○段55巷24號7 樓其住處
    內，拆解沖天炮內之引線與火藥，將之與碎玻璃、螺絲釘、
    美工刀碎片、燈泡碎片、圖釘、沖天炮，用膠布密封於塑膠
    杯、紙杯、塑膠罐內，接續製成具殺傷力之點火式土製爆裂
    物共3顆。嗣於同年7月8日上午8時5 分許，因甲○○與樓上
    鄰居發生衝突，警方據報到場處理，甲○○惟恐警察查覺上
    開爆裂物，乃將藏放該爆裂物之背包置放家門前之鞋櫃上後
    ，閃躲至住處頂樓，為警發覺其行跡詭異，乃經其同意搜索
    該背包後，進而查悉上情。
二、案經臺北縣政府警察局汐止分局移送臺灣士林地方法院檢察
    署檢察官偵查起訴。
    理  由
一、上揭製造爆裂物之事實，業據上訴人即被告甲○○迭於警詢
    、偵查及本院審理時自白不諱，並有自願受搜索同意書在卷
    及爆裂物3 個扣案足資佐證。扣案爆裂物經送內政部警政署
    刑事警察局（下稱刑事警察局）鑑定結果：第1 個爆裂物，
    外觀係利用二只對放之空布丁膠杯為容器，以藍色及黑色膠
    布自容器外包裹密封，頂端開口外露爆引，經拆解後發現內
    含黑灰色粉末24.3克、爆引、大量碎玻璃、沾染火藥大量碎
    紙，研判為點火式土製爆裂物，點燃爆引燃燒容器內火藥即
    爆炸，使碎玻璃向外飛射；第2 個爆裂物，係以二只對放之
    空紙杯為容器，以藍色膠布自容器外包裹密封，頂端開口外
    露爆引，經拆解後發現內含黑灰色粉末27.5公克、太陽神響
    笛沖天炮、爆引、螺絲釘、美工刀碎片，研判為點火式土製
    爆裂物，點燃爆引燃燒容器內火藥或沖天炮即爆炸，使螺絲
    釘及美工刀碎片向外飛射；第3 個爆裂物，外觀係以一只直
    徑50公厘、高100 公厘之有蓋塑膠罐為容器，以黑色膠布自
    容器外包裹密封，頂端開口外露爆引，經拆解後發現內含黑
    灰色粉末24.4公克、爆引、大量碎玻璃、沾染火藥內含爆引
    、破碎燈泡座、大量燈泡破碎片、沾染火藥衛生紙團、沖天
    炮、圖釘，研判為點火式土製爆裂物，點燃爆引燃燒容器內
    火藥即爆炸，使燈泡座、碎片及圖釘向外飛射，均為具殺傷
    力與破壞性之爆裂物；又上揭黑灰色粉末經取樣檢出鋁粉、
    碳粉、硝酸鉀、過氯酸鉀及硫磺等成分，為煙火類火藥，乃
    內政部86年11月24日臺 (86)內警字第8670683號公告之炸彈
    、爆炸物主要組成零件等情，有該局96年9月4日刑鑑字第09
    6016號鑑定書及96年12月5 日刑偵五字第0960183929號鑑驗
    通知書（偵查卷第43、44頁）可憑，足徵其自白與事實相符
    。被告上訴意旨辯稱：被告係一時好奇，並不知行為已觸犯
    槍砲彈藥刀械管制條例云云。惟除有正當理由而無法避免者
    外，不得因不知法律而免除刑事責任，刑法第16條定有明文
    。是被告縱對於刑罰法令有所不知，亦無法解免其罪責，且
    被告製造本件爆裂物，並無正當理由，業據其供明在卷。本
    件事證明確，被告犯行洵堪認定，應予依法論科。
二、核被告所為，係犯槍砲彈藥刀械管制條例第7條第1項之製造
    爆裂物罪。其製造爆裂物後持有，持有爆裂物之低度行為，
    為製造之高度行為所吸收，不另論罪。又被告製造3 顆爆裂
    物之行為，係同時同地為之，並侵害同一社會法益，且無從
    區分先後，個別之獨立性極為薄弱，依社會通念，無法強行
    分開，在評價上，以將之包括視為一個行為予以評價，較為
    合理，故應僅成立實質一罪。
三、原審認被告罪證明確，予以論科，固非無見。惟被告一次製
    造3 顆爆裂物之行為，應以實質一罪論處。原判決論以為想
    像競合，從一製造爆裂物罪論處，自有未合。又原判決記載
    到庭為被告辯護之辯護人，乃原審法院公設辯護人林龍輝，
    核與原審97年5月9日審判筆錄記載到庭之辯護人係公設辯護
    人姜惠如，亦有不符。被告上訴以不知法令云云，而指摘原
    判決不當，雖無理由，惟原判決既有上述可議之處，仍應撤
    銷改判。按刑事審判旨在實現刑罰權之分配的正義，故法院
    對有罪之被告科刑，應符合罪刑相當之原則，使罰當其罪，
    以契合人民之法律感情。復按刑事政策對於犯罪人之處罰，
    除為使犯罪人得以知悉其行為係法律所不容許，且必須對自
    己之犯罪行為負責，而為其犯罪行為受到應有之刑罰制裁外
    ，並期經由刑事處罰之過程，使犯罪人能真正悔改向上、自
    立更生，以達成刑法教化、矯治之目的。被告製造上開爆裂
    物，雖具危險性，然其用以製造爆裂物之火藥乃拆解自沖天
    炮，屬煙火類火藥，且填充之材料則為碎玻璃、螺絲釘、碎
    美工刀片、圖釘之類（有刑事警察局鑑定書可憑），爆炸威
    力顯較可瞬間毀壞建物，危及他人生命之炸彈等爆裂物為低
    ，造成之危害，與一般具有強大威力之制式炸彈、砲彈相比
    ，情節顯較輕微，所犯槍砲彈藥刀械管制條例第7條第1項之
    罪本刑為死刑、無期徒刑或七年以上有期徒刑，苟論以被告
    最輕本刑，猶嫌過重，其犯罪之情狀顯可憫恕，爰依刑法59
    條規定酌減其刑。爰審酌被告之素行資料、家庭、工作狀況
    、犯罪動機，其未經許可製造爆裂物，危及人身安全、社會
    秩序，惟其製造之爆裂物數量尚少，且無供其他犯罪之意圖
    ，暨其犯罪後坦承犯行，表明懊悔之態度等一切情狀，量處
    如主文第二項所示之刑，並就併科罰金部分諭知易服勞役之
    折算標準。扣案具殺傷力之爆裂物3 顆，雖經拆解，唯未爆
    破，如經組合其殺傷力尚存，為違禁物，不問屬於犯人與否
    ，應依刑法第38條第1項第1款（原審誤載為修正前刑法第38
    條第1項第1款）規定沒收之。
據上論斷，應依刑事訴訟法第369條第1項前段、第364條、第299
條第1項前段，槍砲彈藥刀械管制條例第7條第1 項，刑法第11條
前段、第59條、第42條第3項、第38條第1項第1 款，判決如主文
。
本案經檢察官李月治到庭執行職務。
中    華    民    國    97    年    9     月    30    日
                  刑事第二十一庭審判長法  官  蔡彩貞
                                      法  官  曾家貽
                                      法  官  楊力進
以上正本證明與原本無異。
如不服本判決，應於收受送達後十日內向本院提出上訴書狀，其
未敘述上訴之理由者並得於提起上訴後十日內向本院補提理由書
（均須按他造當事人之人數附繕本）。
                                      書記官  楊麗娟
中    華    民    國    97    年    9     月    30    日


司法院資訊處製作；財團法人民間司法改革基金會備份。
